臺灣臺北地方法院刑事判決
111年度審交簡上字第26號
上  訴  人
即  被  告  簡于傑



上列上訴人即被告因過失傷害案件，不服本院於民國111年3月28
日所為111年度審交簡字第68號第一審簡易判決（起訴案號：臺
灣臺北地方檢察署110年度調偵字第1433號），提起上訴，本院
管轄之第二審地方法院合議庭判決如下：
    主      文
原判決撤銷。
簡于傑犯汽車駕駛人無駕駛執照駕車因過失致人受傷罪，處有期
徒刑貳月，如易科罰金，以新臺幣壹仟元折算壹日。
    事實及理由
一、犯罪事實：
　　簡于傑明知其駕駛執照業經註銷而無駕駛執照，仍於民國10
    9年8月17日凌晨0時50分許，騎乘車牌號碼000-000號普通重
    型機車，沿臺北市信義區福德街251巷由南往北方向行駛，
    駛至該巷與福德街交岔路口時欲左轉彎，本應注意汽車行駛
    至交岔路口，其左轉彎應遵守燈光號誌，遇圓形紅燈表示禁
    止通行，不得超越停止線或進入路口，且應行至交岔路口中
    心處左轉，不得占用來車道搶先左轉，而依當時天候晴、夜
    間有照明、柏油路面乾燥無缺陷、視距良好且號誌正常運作
    等客觀情狀，並無不能注意之情事，竟疏未注意及此，貿然
    闖越紅燈且未行駛至交岔路口中心處即占用來車車道搶先左
    轉，適亦無駕駛執照之陳○婕（真實姓名詳卷，其於本案行
    為時未滿18歲）騎乘車牌號碼000-000號普通重型機車沿福
    德街由西往東行駛至上開路口，見狀閃避不及，雙方車頭發
    生碰撞，陳○婕因而受有下唇擦挫傷、左手及雙下肢擦挫傷
    等傷害。
二、上開犯罪事實，業據被告簡于傑於偵訊、原審及本院審理時
    均坦承不諱，並有下列補強證據可佐：
　㈠告訴人即少年陳○婕於警詢、原審訊問及本院審理時之指述。
　㈡告訴人之法定代理人楊○穎於本院審理時之指述。
　㈢道路交通事故現場圖、道路交通事故談話紀錄表、道路交通事故
    調查報告表㈠㈡、現場照片、臺北市政府警察局道路交通事故
    初步分析研判表、道路交通事故補充資料表、自首情形紀錄表
    。
　㈣臺北醫學大學附設醫院診斷證明書。
　㈤攝得案發經過之現場監視器錄影檔案及翻拍照片等件。
三、論罪：
　㈠按汽車行駛至交岔路口，其行進、轉彎，應依下列規定：一
    、應遵守燈光號誌或交通指揮人員之指揮，遇有交通指揮人
    員指揮與燈光號誌並用時，以交通指揮人員之指揮為準。 
    五、左轉彎時，應距交岔路口三十公尺前顯示方向燈或手勢
    ，換入內側車道或左轉車道，行至交岔路口中心處左轉，並
    不得占用來車道搶先左轉，道路交通安全規則第102條第1項
    第1款、第5款有明文規定。準此，被告駕車行至首揭交岔路
    口欲左轉彎，其貿然闖越紅燈且未駛至交岔路口中心處即占
    用來車車道搶先左轉而肇事，其就首揭交通事故之發生具有
    過失乙節至為明確。此外，告訴人因本件交通事故受有起訴
    書所載之傷害，有上揭診斷證明書可稽，應認被告之過失駕
    車行為與告訴人所受傷勢間具有相當因果關係。
　㈡按汽車駕駛人，無駕駛執照駕車、酒醉駕車、吸食毒品或迷
    幻藥駕車、行駛人行道或行經行人穿越道不依規定讓行人優
    先通行，因而致人受傷或死亡，依法應負刑事責任者，加重
    其刑至2分之1，道路交通管理處罰條例第86條第1項定有明
    文。查被告所考領之駕駛執照業經吊銷，有前開道路交通事
    故調查報告表㈡可憑，是核被告所為，係犯道路交通管理處
    罰條例第86條第1項、刑法第284條前段之汽車駕駛人，無駕
    駛執照駕車因過失致人受傷罪，並應依上開規定加重其刑。
　㈢又觀以員警製作之被告道路交通事故肇事人自首情形紀錄表
    ，其上明確記載：「報案人或勤指中心轉來資料未報明肇事
    人姓名，處理人員前往現場處理肇事人在場，並當場承認為
    肇事人」等語，足認被告對到場但尚不知肇事者為何人之員
    警陳明其係肇事之一方之事實，應認符合自首要件，本院審
    酌被告此舉確能減輕員警查緝真正行為人之負擔，爰依刑法
    第62條前段規定減輕其刑。再被告有前開刑之加重及減輕事
    由，應依刑法第71條第1項之規定先加後減之。
四、撤銷之理由暨科刑：
　㈠原審認被告罪證明確，予以論罪科刑，固非無見。惟查，被
    告業於本院審理期間與告訴人以新臺幣38,000元達成調解，
    並已當庭履行完畢，經告訴人及其法定代理人表示：同意給
    予被告較輕的刑度等語（見本院審簡上卷第64、69頁之準備
    程序筆錄、調解筆錄等件），堪信告訴人已諒解被告而不欲
    再追究。然原判決未及審酌此節，逕判處被告有期徒刑4月
    ，得易科罰金，因此量刑審酌基礎即有不同，是被告以其業
    已與告訴人和解為由提起上訴，洵屬有理，自應由本院將原
    判決予以撤銷改判。
　㈡爰審酌被告肇事之過失情節及告訴人所受傷勢，復考量被告
    犯後坦承犯行，上訴至本院審理時已與告訴人達成調解並由
    被告父親當場代為履行完畢，經告訴人到庭表示：同意給予
    被告較輕之刑度，且同意撤回原審審理時所提起的附民條件
    等語（見本院審交簡上卷第64至65頁），暨被告自述最高學
    歷為高中肄業之智識程度，目前另案在監執行，入監前從事
    外送員、無須扶養之親屬等家庭經濟狀況，及犯罪所生危害
    、告訴人所受損害已受填補等一切情狀，量處如主文所示之
    刑，並諭知易科罰金之折算標準。
　㈢至被告上訴狀固另請求依刑法第59條酌減其刑等語。然按刑
    法第59條之酌量減輕其刑，必須犯罪另有特殊之原因與環境
    等，在客觀上足以引起一般同情，認為即予宣告法定最低度
    刑期猶嫌過重者，始有其適用；至行為人犯罪之動機、目的
    、犯罪之手段、犯罪後所生之損害、犯罪後之態度等，僅屬
    得於法定刑內審酌量刑之事項，非酌量減輕之理由（最高法
    院102年度台上字第4311號判決同斯旨）。經查，被告明知
    駕照早已遭註銷，本案卻仍無照駕駛騎車上路，已有不該，
    且左轉彎後更以俗稱「切西瓜」之方式，騎至對向車道上抄
    捷徑逆向行駛，對其他行車用路人產生極大之風險，再者，
    本案既已適用刑法第62條自首減輕其刑，則綜觀被告上開犯
    行之情狀，尚難認有何特別引起一般同情，即使予以宣告法
    定最低度刑，猶嫌過重之情形，當無從依刑法第59條規定酌
    減其刑。又犯罪之情狀是否顯可憫恕，係指行為當下之情狀
    ，行為後之情事變更或屬法定刑內之量刑事由，均不在審酌
    之內，業如上述，洵難認本案有刑法第59條規定之適用，併
    此敘明。
五、應適用之法條：
　　刑事訴訟法第455條之1第1項、第3項、第369條第1項前段、
    第364條、第299條第1項前段（依法院辦理刑事訴訟案件應
    行注意事項第159點，判決書據上論結部分，得僅引用應適
    用之程序法條）。
本件經檢察官楊思恬提起公訴、檢察官翁珮嫻、黃思源、楊舒雯
到庭執行職務。
中　　華　　民　　國　　111 　年　　7 　　月　　26　　日
                  刑事第二十一庭  審判長法  官  程克琳
                                        法  官  倪霈棻
                                        法  官  歐陽儀
上正本證明與原本無異。
不得上訴。
                                        書記官  程于恬
中　　華　　民　　國　　111 　年　　7 　　月　　27　　日
附錄本案論罪科刑法條全文：
刑法第284條：
因過失傷害人者，處1年以下有期徒刑、拘役或10萬元以下罰金
；致重傷者，處3年以下有期徒刑、拘役或30萬元以下罰金。
道路交通管理處罰條例第86條第1項：
汽車駕駛人，無駕駛執照駕車、酒醉駕車、吸食毒品或迷幻藥駕
車、行駛人行道或行經行人穿越道不依規定讓行人優先通行，因
而致人受傷或死亡，依法應負刑事責任者，加重其刑至二分之一
。